【裁判字號】    97,訴,586
【裁判日期】    971009
【裁判案由】    違反毒品危害防制條例
【裁判全文】
臺灣雲林地方法院刑事判決
公  訴  人  臺灣雲林地方法院檢察署檢察官
被      告  甲○○
指定辯護人  本院公設辯護人乙○○
上列被告因違反毒品危害防制條例案件，經檢察官提起公訴（96
年度毒偵字第1911、973 、1464號），本院於準備程序進行中，
因被告就被訴事實為有罪之陳述，經告知簡式審判程序意旨，並
聽取公訴人及被告之意見後，本院合議庭裁定由受命法官獨任依
簡式審判程序審理，判決如下：
    主  文
甲○○所犯如附表所示之罪，各處如附表所示之刑，應執行有期
徒刑壹年，並於刑之執行完畢或赦免後，令入相當處所，施以監
護，期間為壹年。
    事  實
一、甲○○智商屬中下智能程度，性格屬邊緣性人格障礙，因長
    期使用安非他命，出現幻聽、妄想、怪異行為等精神症狀，
    為安非他命誘發之精神病，且症狀持續，已達精神分裂症之
    診斷標準，又病程呈慢性化，在壓力下合併有重度憂鬱症之
    發作，因精神障礙或其他心智缺陷，致其辨別行為可能違法
    及依其辨識而為行為之能力較正常人顯著降低。又其前因施
    用毒品案件，經本院以95年度毒聲字第127 號裁定送觀察、
    勒戒後，認無繼續施用毒品傾向，於民國95年8 月22日執行
    觀察、勒戒完畢釋放，並由臺灣雲林地方法院檢察署檢察官
    以95年度毒偵字第484 號為不起訴處分確定。又其前因竊盜
    案件，經本院以96年度港簡字第152 號判處有期徒刑3 月確
    定（經本院減定減刑為有期徒刑1 月又15日確定），並於96
    年12月7 日執行完畢。
二、甲○○於上開觀察、勒戒執行完畢釋放後5 年內，個別基於
    施用第一級毒品及施用第二級毒品之犯意，而為下列行為：
  (一)甲○○基於施用第一級毒品之犯意，於96年10月22日某時許
    ，在雲林縣口湖鄉某不詳之陳姓友人住處，以將海洛因摻入
    香菸內吸食之方式，施用第一級毒品海洛因1 次。嗣於96年
    10月23日下午6 時52分許，因竊盜案件經解送至臺灣雲林第
    二監獄執行時，經採集尿液送驗呈嗎啡陽性反應。
  (二)甲○○基於施用第二級毒品之犯意，於96年10月22日某時許
    ，亦在前開陳姓友人住處，以將甲基安非他命置放入玻璃球
    內燒烤而吸食霧氣之方式，施用第二級毒品甲基安非他命1
    次。嗣於96年10月23日下午6 時52分許，因竊盜案件經解送
    至臺灣雲林第二監獄執行時，經採集尿液送驗呈甲基安非他
    命陽性反應。
  (三)甲○○基於施用第一級毒品之犯意，於97年4 月22日某時許
    ，在不詳處所，以將海洛因摻入香菸內吸食之方式，施用第
    一級毒品海洛因1 次。嗣於97年4 月23日下午2 時17分許，
    經警依列管施用毒品人口通知採集尿液送驗呈嗎啡陽性反應
    。
  (四)甲○○基於施用第二級毒品之犯意，於97年4 月23日下午2
    時17分許起回溯96小時內之某時止，在不詳處所，以將甲基
    安非他命置放入玻璃球內燒烤而吸食霧氣之方式，施用第二
    級毒品甲基安非他命1 次。嗣於97年4 月23日下午2 時17分
    許，經警依列管施用毒品人口通知採集尿液送驗呈甲基安非
    他命陽性反應。
  (五)甲○○基於施用第一級毒品之犯意，於97年7 月19日某時許
    ，在不詳處所，以將海洛因摻入香菸內吸食之方式，施用第
    一級毒品海洛因1 次。嗣於97年7 月20日上午10時20分許，
    經警依列管施用毒品人口通知採集尿液送驗呈嗎啡陽性反應
    。
  (六)甲○○基於施用第二級毒品之犯意，於97年7 月19日某時許
    ，在不詳處所，以將甲基安非他命置放入玻璃球內燒烤而吸
    食霧氣之方式，施用第二級毒品甲基安非他命1 次。嗣於97
    年7 月20日上午10時20分許，經警依列管施用毒品人口通知
    採集尿液送驗呈甲基安非他命陽性反應。
三、案經臺灣雲林第二監獄、雲林縣警察局北港分局函送及報告
    臺灣雲林地方法院檢察署檢察官偵查起訴。
    理  由
一、被告甲○○所犯係死刑、無期徒刑、最輕本刑為3 年以上有
    期徒刑以外之罪，其於準備程序就前揭被訴事實為有罪之陳
    述，經受命法官告知簡式審判程序之旨，並聽取其與公訴人
    之意見後，本院認無不得或不宜改依簡式審判程序進行之情
    事，依刑事訴訟法第273 條之1 第1 項、第284 條之1 規定
    ，裁定由受命法官獨任進行簡式審判程序。
二、上揭犯罪事實，業據被告於本院審理時均坦承不諱，參酌其
    於96年10月23日、97年4 月23日及97年7 月20日經採集之尿
    液送驗結果，分別均呈嗎啡及甲基安非他命陽性反應，此有
    詮昕科技股份有限公司96年11月2 日、97年5 月9 日、97年
    8 月1 日報告編號6A310008、00000000、00000000號濫用藥
    物尿液檢驗報告各1 份在卷可憑，足認被告上開自白與事實
    相符，堪採為認定被告犯罪之證據，是其確有施用第一級毒
    品海洛因及施用第二級毒品甲基安非他命各3 次之犯行無訛
    。再被告前因施用毒品案件，經本院以95年度毒聲字第127
    號裁定送觀察、勒戒後，認無繼續施用毒品傾向，於95年8
    月22日執行觀察、勒戒完畢釋放，並由臺灣雲林地方法院檢
    察署檢察官以95年度毒偵字第484 號為不起訴處分確定之事
    實，有臺灣高等法院被告前案紀錄表1 份在卷可稽，其於上
    開觀察、勒戒執行完畢釋放後，5 年內再犯毒品危害防制條
    例第10條之罪，所為與毒品危害防制條例第23條第2 項之規
    定相符，依法應予論科。
三、論罪科刑之理由：
  (一)核被告施用海洛因3 次之所為，均係犯毒品危害防制條例第
    10條第1 項之施用第一級毒品罪；核其施用甲基安非他命3
    次之所為，均係犯同條例第10條第2 項之施用第二級毒品罪
    。其持有海洛因及甲基安非他命之低度行為，均為施用之高
    度行為所吸收，不另論罪。
  (二)被告所犯上開6 罪，犯意個別，應分論併罰。
  (三)按行為時因精神障礙或其他心智缺陷，致不能辨識其行為違
    法或欠缺依其辨識而行為之能力者，不罰。行為時因前項之
    原因，致其辨識行為違法或依其辨識而行為之能力，顯著減
    低者，得減輕其刑，刑法第19條第1 、2 項定有明文。本院
    觀諸被告於審理時，對所詢問題反應遲緩，甚而出現不知問
    題為何、哭泣之態等情，業經本院載明於筆錄；再被告經送
    財團法人長庚紀念醫院嘉義分院鑑定被告之精神狀態，該院
    綜合被告之家庭史、精神病史、性格，並參酌被告接受之心
    理測驗、智能測驗、班達測驗及畫人測驗等資料，整體評估
    結果略認：被告於24歲開始出現幻聽等精神病症，96年3 月
    先生過世後，曾喝農藥企圖自殺，心情明顯憂鬱，因害怕被
    拋棄，長期有空虛感受，心情反應過度且情感表現不穩定，
    有自我傷害的衝動行為及認同障礙，對自體感受持續不穩定
    等邊緣性人格之特徵，並自20歲開始長期施用安非他命，其
    精神症狀應屬安非他命誘發之精神病，其後斷續吸食毒品，
    並不規則接受精神科治療，而其精神症狀持續，似乎已達精
    神分裂症之診斷標準，且病程已呈慢性，在壓力下並會合併
    有重度憂鬱症之發作，又其智能屬中下程度，缺乏自信，內
    在有強烈焦慮，自我功能明顯退化，且衝動控制能力不佳，
    對外界現實缺乏互動興趣，人際關係較表淺，會忽略外界現
    實的評論與意見，已因精神障礙或其他心智缺陷，致其辨識
    行為違法及依其辨識而行為之能力較正常人顯著減低，此有
    該醫院出具之精神鑑定報告書1 份在卷可稽。據此，本院綜
    合被告於庭訊之表現、精神病史及上開鑑定結果，認依被告
    行為時之精神狀況，已致其辨識行為違法之能力顯著降低，
    爰依刑法第19條第2 項規定，減輕其刑。
  (四)被告前因竊盜案件，經本院以96年度港簡字第152 號判處有
    期徒刑3 月確定（經本院減定減刑為有期徒刑1 月又15日確
    定），並於96年12月7 日執行完畢，有卷附之臺灣高等法院
    被告前案紀錄表1 份可憑，其所犯如事實欄二(三)至(六)部分，
    均係於5 年以內故意再犯有期徒刑以上之罪，各為累犯，依
    刑法第47條第1 項規定，均加重其刑，且該部分因均同時有
    加重及減輕之事由，依刑法第71條第1 項規定，先加後減之
    。
  (五)本院審酌被告前因施用毒品案件，經觀察、勒戒後，仍未戒
    絕毒品，再犯本案施用毒品罪，顯見其意志不堅，有失政府
    制定毒品危害防制條例之立法美意，惟念其犯後坦承犯行，
    且施用毒品乃自戕身心，尚無危害他人等一切情狀，各量處
    如主文所示之刑，並定其應執行之刑。
  (六)按我國刑法採刑罰與保安處分雙軌制度，在刑罰之外，特設
    保安處分專章（第12章），對具犯罪危險性者施以矯正、教
    育、治療等適當處分，以防止其再犯，危害社會安全。故刑
    法第87條第2 項規定：「因有第19條第2 項及第20條之原因
    ，其情狀足認有再犯或危害公共安全之虞時，於刑之執行完
    畢或赦免後，令入相當處所，施以監護。但必要時，得於刑
    之執行前為之」。核諸上開監護處分之性質，兼具監禁與保
    護之雙重意義，一方面使受處分人與社會隔離，以免危害社
    會；他方面給予適當治療，使其回歸社會生活。是因有刑法
    第19條第2 項情形而減輕其刑者，法院衡酌行為人之危險性
    ，認為有危害公安之虞，為達到防衛社會之目的，有對其採
    取隔離、保護與治療措施之必要，即得一併宣告監護處分。
    而依上開精神鑑定書所示，被告已達「精神分裂症」之診斷
    標準，病症明顯，但因無病識感而未持續就醫，且該等病症
    已明顯影響被告之現實感及判斷力；參酌被告曾有多次自我
    傷害之紀錄，因喪夫且公婆年事已高，無人可資照料而返回
    娘家居住，顯見被告之家庭支持功能不佳。綜此，本院認被
    告確罹病而無法持續就醫，家屬亦無法給予適當之醫療或支
    持，被告恐隨時發病而有再犯之虞，為防其將來因上開病情
    而再有類似危險之舉，宜接受持續規則之精神評估與治療，
    爰併予宣告令入相當之處所施以監護處分1 年，期依保安處
    分執行法第46條、第47條規定，至指定之精神病院、醫院、
    慈善團體及其最近親屬或其他適當處所，予以適當治療，並
    監視其行動，以資照顧。
據上論斷，應依刑事訴訟法273 條之1 第1 項、第299 條第1 項
前段，毒品危害防制條例第10條第1 項、第2 項，刑法第11條前
段、第19條第2 項、第47條第1 項、第51條第5 款、第87條第2
項前段、第3 項，判決如主文。
本案經檢察官丙○○到庭執行職務。
中    華    民    國    97    年    10    月    9     日
                  刑事第四庭  法  官  曾鴻文
以上正本證明與原本無異。
如不服本判決，應於判決收受後10日內，向本院提出上訴狀（須
附繕本）。
                              書記官  顏錦清
中    華    民    國    97    年    10    月    9     日
附錄本案論罪科刑法條全文：
毒品危害防制條例第10條
施用第一級毒品者，處 6 月以上 5 年以下有期徒刑。
施用第二級毒品者，處 3 年以下有期徒刑。
┌──────────────────────────────┐
│附表：甲○○違反毒品危害防制條例案件                        │                                                                          │
├──┬────┬──────────────────────┤
│編號│犯罪事實│ 處           刑          內              容│
├──┼────┼──────────────────────┤
│ 01 │事實二(一)│甲○○施用第一級毒品，處有期徒刑肆月。      │
├──┼────┼──────────────────────┤
│ 02 │事實二(二)│甲○○施用第二級毒品，處有期徒刑貳月。      │
├──┼────┼──────────────────────┤
│ 03 │事實二(三)│甲○○施用第一級毒品，累犯，處有期徒刑伍月。│
├──┼────┼──────────────────────┤
│ 04 │事實二(四)│甲○○施用第二級毒品，累犯，處有期徒刑月。│
├──┼────┼──────────────────────┤
│ 05 │事實二(五)│甲○○施用第一級毒品，累犯，處有期徒刑伍月。│
├──┼────┼──────────────────────┤
│ 06 │事實二(六)│甲○○施用第二級毒品，累犯，處有期徒刑月。│
└──┴────┴──────────────────────┘


司法院資訊處製作；財團法人民間司法改革基金會備份。
